【裁判字號】    89,上易,1618
【裁判日期】    891129
【裁判案由】    傷害
【裁判全文】
臺灣高等法院高雄分院刑事判決                  八十九年度上易字第一六一八號
    上  訴  人  臺灣高雄地方法院檢察署檢察官
    被      告  乙○○
右上訴人因被告傷害案件，不服臺灣高雄地方法院八十九年度易字第二七二０號中華
民國八十九年八月二十八日第一審判決（起訴案號：臺灣高雄地方法院檢察署八十九
年度偵字第八三三一號），提起上訴，本院判決如左：
      主  文
上訴駁回。
      理  由
一、公訴意旨如後附起訴書所載。
二、按犯罪事實應依證據認定之，無證據不得推定其犯罪事實，刑事訴訟法第一百五
    十四條定有明文。又認定不利於被告之事實，須依積極證據，苟積極證據不足為
    不利於被告事實之認定時，即應為有利於被告之認定，更不必有何有利之證據。
    另刑事訴訟法上所謂認定犯罪事實之證據，係指足以認定被告確有犯罪行為之積
    極證據而言，該項證據自須適合於被告犯罪事實之認定，始得採為斷罪資料（最
    高法院三十年上字第八一六號判例、最高法院二十九年上字第三一０五號判例參
    照）。又告訴人之指訴，本以使被告受刑事訴追或處罰為目的，故其陳述是否與
    事實相符，自應調查其他證據，以資審認，苟其所為攻擊之詞，尚有瑕疵，則在
    此瑕疵未予究明以前，即不能遽採為斷罪之基礎，亦有最高法院六十九年台上字
    第一五三一號判例可參。
三、公訴人認被告乙○○涉犯刑法第二百七十七條第一項傷害罪嫌，無非以告訴人甲
    ○○之指訴、診斷證明書、告訴人急診病歷為其論罪之依據。訊據被告乙○○堅
    決否認有何傷害犯行，辯稱：八十九年二月二十三日當天告訴人將一本電腦書籍
    放在伊桌上，伊看完後就還給告訴人，並叫告訴人放好，結果告訴人就不高興，
    隨即將報紙丟過來，且罵的很難聽，又出手毆打伊，伊乃打電話給告訴人之母及
    其姊姊求救，當時伊與告訴人雖有爭吵，但因伊雙手被告訴人緊緊抓住，不可能
    毆打告訴人等語。經查：
    （一）告訴人甲○○雖於警訊、偵查、原審及本院調查中陳稱：其係遭被告以拳
          頭打傷，致受有兩側前臂挫傷合併多處瘀腫、左側手挫傷瘀腫傷害，並提
          出國軍八一四醫院岡山分院附設民眾診療服務處八十九年三月十四日住診
          字第（八九）濟民表三一０號診斷證明書一紙為證；惟告訴人係於八十九
          年二月二十七日下午四時四十分，方至醫院就診，且主訴係遭人以木棍打
          傷右手，醫生當時曾建議告訴人做Ｘ光片檢查，但遭告訴人拒絕等情，亦
          有國軍岡山醫院急診病例一份可按（見原審卷第十五頁）。而依上開病例
          所載告訴人所受傷勢之大小、狀況及分佈情形，與遭拳頭毆打可能之受傷
          狀況已不甚相同，且告訴人於就醫當時係主訴遭木棍毆打，與告訴人於警
          訊時指稱被告就出拳打伊、於偵查中陳稱之被告當時係以拳頭將其毆傷暨
          於本院調查時告訴人所稱我們發生爭吵之後，她要打電話，我不讓她打，
          她就一直用她拳頭槌打我的手臂之情，顯有重大差異。告訴人既主訴係被
          告以木棍打傷，而於警訊、偵查、原審及本院調查中竟陳稱係受被告以拳
          頭打傷，前後差距甚大，已難認其指訴為可採。
    （二）告訴人指訴本件案發時間係八十九年二月二十三日晚上，而告訴人係於八
          十九年二月二十七日就醫，則告訴人前往就醫之時，距其所稱遭被告打傷
          之日已相隔約三天，與一般人於遭人打傷後會儘速前往就診之常情，亦有
          不符。雖告訴人稱其未具備法律常識，方遲延告訴，且其身為男人，被女
          人打是天大恥辱，被老婆打更是窩囊，因而未前往驗傷，但告訴人係大學
          畢業，且現任職高雄縣大社國小擔任教師職務，有告訴人警訊筆錄一紙在
          卷可憑（見警卷第三頁），難謂其未具備法律常識，致延遲告訴；再告訴
          人嗣後不僅前往驗傷，且隨即提出告訴，其心境於短時間內改變甚大，亦
          難令人信其係因男人被女人老婆打，而感恥辱、窩囊，致未能及時提出告
          訴。況當時醫生曾建議告訴人做Ｘ光片檢查，顯見告訴人所受傷勢有傷及
          骨頭之疑慮，告訴人竟拒絕該項建議，其動機實令人懷疑，告訴人嗣後再
          以其身為教師每年強迫照Ｘ光一次，而拒絕醫師之上開建議，亦甚為牽強
          。再參以被告當天確實受有左手腕及右手腕內側各一×一公分之瘀血，有
          行政院衛生署臺南醫院八十九年二月二十四日診字第三九三號驗傷證明書
          一紙附卷可稽，復經原審法院認定在案，亦有原審法院八十九年度易字第
          二九０九號判決書一紙附於本院卷內可證，告訴人上開指稱，並無確切證
          據證明被告當日確曾毆打告訴人。自不得遽為被告不利之認定。
    （三）告訴人聲請本院傳訊證人李金蘭（即告訴人之姊姊），經本院隔離訊問，
          告訴人稱其姊姊來時，伊有擦藥，伊是擦中藥的藥洗及擦勞滅的藥，伊正
          在擦藥洗，伊擦藥洗後又擦擦勞滅，．．我姊姊站在我旁邊看我在擦藥洗
          ，．．至於有無動手抓我的手我記不清楚，我姊姊有與我談話；而證人李
          金蘭於本院調查時則結證稱：我沒有看到打架之現場，我看到我弟弟在擦
          跌打損傷之中藥的藥水，．．我就站在他旁邊看他擦藥（以上均見本院八
          十九年十月二十日筆錄），渠等本係姊、弟關係，證人李金蘭所為之證詞
          ，難免有偏頗之虞，再經本院訊問後，雙方就告訴人究意擦一種藥或二種
          藥及李金蘭有無抓告訴人的手，彼此間之供述及陳述已有未符，又告訴人
          承認打架當時李金蘭未在現場，證人李金蘭復證述稱：並未親眼目睹打架
          之情形，則證人李金蘭於本院調查時所為之證詞，即有瑕疵，尚不得以其
          證詞遽為被告有罪之不利證據。
    （四）案發當時僅告訴人與被告二人在場而已，業據告訴人陳述、被告供述在卷
          明確，又經證人李金蘭證述無訛，顯然當時僅告訴人與被告二人而已，自
          不得由告訴人之父母或其姊姊之證詞，遽以認定被告確曾毆打告訴人。而
          卷附之照片二幀僅足以證明案發後之雙方不愉快而已。又告訴人復稱被告
          頸部之傷痕係假造、如告訴人打傷被告，被告自己有轎車，為何被告當天
          未住醫院驗傷，均屬告訴人所涉傷害罪嫌之辯解，與本案並無直接之關係
          ，亦不得以此為不利被告之證據。
    （五）綜上所述，尚難僅以告訴人之指述及診斷證明書遽以認定被告確犯傷害告
          訴人之情事。此外復查無其他任何積極證據足認被告有傷害情事，即屬不
          能證明被告犯罪。至於告訴人雖亦曾具狀請求傳訊證人李魯、李王昭（即
          告訴人之父母），惟渠等之待證事實，與李金蘭相同，且案發當時均未在
          場，則證人李魯、李王昭之證詞，亦難為不利被告之證據，本院既已傳訊
          證人李金蘭，自無庸再予傳訊證人李魯、李王昭到庭。另告訴人復聲請本
          院傳訊警員（見八十九年九月五日上訴狀），惟係請求證明未曾見被告頸
          部及身上有任何傷痕，即與本案無關，本院自不予傳訊，均附此敘明。
四、原審以不能證明被告犯罪，依法諭知無罪，核無不合，檢察官據告訴人之請求，
    提起上訴，而其上訴意旨仍執陳詞指摘原判決不當，為無理由，應予駁回。
據上論結，應依刑事訴訟法第三百六十八條，判決如主文。
本案經檢察官張其主到庭執行職務。
中    華    民    國        八十九      年     十一     月    二十九    日
                              臺灣高等法院高雄分院刑事第五庭
                                  審判長法官  吳水木
                                        法官  惠光霞
                                        法官  陳朱貴
右正本證明與原本無異。
不得上訴。
                                      書記官  呂素珍
中    華    民    國        八十九      年     十二     月      一      日
                                                                      Ｈ


司法院資訊處製作；財團法人民間司法改革基金會備份。
